臺灣高等法院刑事裁定　　　　　　　　 100年度抗字第1275號
抗 告 人即
受刑人之妻　譚可欣
受　刑　人　林其立
上列抗告人因受刑人犯詐欺案件，不服臺灣桃園地方法院中華民
國100年10月5日裁定（100年度聲字第3559號），提起抗告，本
院裁定如下：
    主  文
抗告駁回。
    理  由
一、抗告意旨略以：執行檢察官不准受刑人林其立（簡稱受刑人
    ）易科罰金，所執理由無非係以受刑人於本件詐欺罪之犯罪
    手段、犯罪所生危險及損害為由云云，惟受刑人所犯本件詐
    欺罪，其犯罪手段、犯罪所生危險及損害、犯後態度等，業
    於本件一、二審判決之論罪科刑理由中詳加說明，此屬法官
    審判權之範疇，與檢察官之執行裁量權無涉，若受刑人確係
    「難收矯正之效」，則法官自得以職權提高宣告刑或於主文
    中不載「易科罰金」等文字，不須執行檢察官重複陳明，並
    執為不准易科罰金之理由。又刑法第41條第1 項但書規定，
    就其文義及立法意旨可知，執行檢察官此部分之裁量權，應
    僅限於判決宣告後刑罰執行前之時間點，始得適用，換言之
    ，若有事證足認受刑人於判決宣告後刑罰執行前，有難收矯
    正之效或難以維持法秩序之情事者，檢察官方可依職權裁量
    否准其易科罰金而執行宣告之刑。苟令執行檢察官得將法官
    審判權中已審酌並為判決之事實，依自己之觀感作為其行使
    裁量權之理由，則不但有「職權重複、一事再理」之弊，更
    係將檢察官之職權凌駕於法官審判權之上，足徵本件執行檢
    察官逾越裁量、專斷濫權等情甚明，確屬變相違反司法院大
    法官釋字第662 號解釋意旨，無異使該解釋及因該解釋而立
    法修正後之刑法第41條規定，均形同具文，原審裁定既有上
    開可議之處，自屬無可維持，應予撤銷，另為適法之裁定等
    語。
二、按犯最重本刑為5年以下有期徒刑以下之刑之罪，而受6個月
    以下有期徒刑或拘役之宣告者，得以新臺幣（下同） 1,000
    元、2,000元或3,000 元折算1日，易科罰金；但確因不執行
    所宣告之刑，難收矯正之效，或難以維持法秩序者，不在此
    限，刑法第41條第1 項定有明文。依其立法理由說明，個別
    受刑人如有不宜易科罰金之情形，在刑事執行程序中，檢察
    官得依該項但書規定，審酌受刑人是否具有「確因不執行所
    宣告之刑，難收矯正之效，或難以維持法秩序」等事由決定
    之。是以，檢察官對於得易科罰金案件之指揮執行，依具體
    個案，考量犯罪特性、情節及受刑人個人特殊事由等因素，
    如認受刑人確有因不執行所宣告之刑，難收矯正之效，或難
    以維持法秩序者，自得不准予易科罰金，此乃檢察官指揮執
    行時得依職權裁量之事項，倘其未濫用權限，自不得任意指
    摘為違法，此觀諸刑事訴訟法第457條第1項前段規定「執行
    裁判由為裁判法院之檢察官指揮之」自明。從而，有期徒刑
    或拘役得易科罰金之案件，法院所諭知者，僅易科罰金折算
    之標準，至於是否准予易科罰金，則賦予執行檢察官視個案
    具體情形裁量之權限；易言之，執行檢察官就受刑人是否確
    因易科罰金，有難收矯正之效，或難以維持法秩序之情事，
    有判斷之權限，法院僅得審查檢察官為刑法第41條第1 項之
    裁量時，其判斷之程序有無違背法令、事實認定有無錯誤、
    其審認之事實與刑法第41條第1 項之裁量要件有無合理關連
    、有無逾越或超過法律規定之範圍等問題，除有必要時法院
    於裁定內同時諭知准予易科罰金（司法院大法官釋字第 245
    號解釋參照）外，原則上不宜自行代替檢察官判斷受刑人是
    否有上開情事，即僅於檢察官上開裁量權之行使，有前述未
    依法定程序進行裁量，超越法律授權裁量範圍等情事，法院
    始有介入審查之必要，最高法院99年度台抗字第899 號裁定
    意旨可資參照。
三、經查：
  (一)本件受刑人於98年間因詐欺案件，經臺灣桃園地方法院於99
    年10月19日以99年度易字第447 號判決判處其犯詐欺罪共七
    罪，每罪各處有期徒刑6月，如易科罰金，均以新臺幣1千元
    折算壹日，又犯詐欺未遂罪，處有期徒刑4 月，如易科罰金
    ，以新臺幣1千元折算壹日，應執行有期徒刑3 年2月，如易
    科罰金，以新臺幣1千元折算壹日，並經本院於100年6月9日
    以99年度上易字第2923號判決駁回上訴後確定，此有上開地
    方法院判決書、本院被告前案紀錄表等在卷可稽。
  (二)受刑人上開案件雖經宣告刑期如前所述，惟臺灣桃園地方法
    院檢察署執行檢察官認「本件受刑人與主嫌林省源等人共組
    詐欺集團，本件受刑人係在集團擔任重要幹部，從事詐騙行
    為，導致大陸地區人民損害重大，如不執行宣告刑，難收矯
    正之效」等情，而不准予易科罰金，有臺灣桃園地方法院檢
    察署100 年度執字第9815號執行卷內之聲請易科罰金案件審
    核表在卷可憑。參以本件判決書認定之事實，受刑人為本件
    詐欺集團之首謀，該詐欺集團詐騙被害人多達8次（其中1次
    未遂），詐騙金額高達新臺幣200 萬元等情節，檢察官認受
    刑人與他人共組詐欺集團，造成受害人重大損害，而不適於
    易科罰金，有入監執行必要，尚無非據，且其裁量及其判斷
    程序暨事實認定並無違背法令或錯誤，亦未有裁量逾越、濫
    用等瑕疵情事，難認有何執行指揮不當之處。
四、原審本於同上見解，認本件檢察官已具體說明不准予易科罰
    金之理由，未見有逾越法律授權、專斷等濫用權力之情事，
    又認檢察官駁回受刑人易科罰金之聲請，並無違法或不當，
    而駁回其聲明異議，核無不合。抗告人上開抗告意旨，要係
    重執陳詞，就原裁定明白指駁之理由再事爭辯，其抗告為無
    理由，應予駁回。
據上論結，應依刑事訴訟法第412條，裁定如主文。
中    華    民    國   100    年    11    月    29    日
                  刑事第十九庭審判長法  官  鄧振球
                                    法  官  彭幸鳴
                                    法  官  潘翠雪
以上正本證明與原本無異。
不得再抗告。
                                    書記官  邵淑津
中    華    民    國   100    年    11    月    30    日